【裁判字號】    98,抗,34
【裁判日期】    981030
【裁判案由】    拍賣抵押物
【裁判全文】
臺灣屏東地方法院民事裁定                98年度抗字第34號
抗  告  人  乙○○
代  理  人  丙○○
相  對  人  臺灣土地銀行股份有限公司
法定代理人  丁○○
代  理  人  甲○○
上列當事人間聲請拍賣抵押物事件，抗告人對於中華民國98年7
月24日本院98年度司拍字第303 號裁定提起抗告，本院裁定如下
：
    主  文
抗告駁回。
抗告程序費用新台幣壹仟元由抗告人負擔。
    理  由
一、相對人主張：第三人陳蔡應珠於民國83年3 月21日，以其所
    有坐落屏東縣高樹鄉○○○段395-1 地號土地（下稱系爭土
    地），為屏東縣高樹鄉農會設定新台幣（下同）255 萬元之
    最高限額抵押權，存續期間自83年3 月21日至93年3 月21日
    ，作為其本人及第三人蔡文祥對屏東縣高樹鄉農會所負借款
    等債務之擔保，並經登記在案。嗣於83年3 月26日，蔡文祥
    邀同陳蔡應珠為連帶保證人向屏東縣高樹鄉農會借款196 萬
    元，約定借款期限自83年3 月26日起至93年3 月21日止，分
    20期攤還本息（以6 個月為1 期，前6 期繳息不還本金），
    詎屆期蔡文祥並未依約清償本息完畢，尚欠本金364,922 元
    及其利息、違約金未為清償。伊銀行於90年9 月14日受讓屏
    東縣高樹鄉農會信用部，取得上開債權及抵押權，而陳蔡應
    珠於96年10月9 日以贈與為原因將系爭土地所有移轉於抗告
    人，並於同年月26日辦畢登記，依抵押權之追及效力，對伊
    銀行之抵押權不生影響，爰以抗告人為相對人，聲請裁定准
    予拍賣系爭土地等情。
二、原裁定以抵押權人於債權已屆清償期而未受清償者，得聲請
    法院拍賣抵押物，就其賣得價金而受清償，民法第873 條定
    有明文，相對人主張之事實，有其提出之借據、抵押權設定
    約書及他項權利證明書等件可稽，堪信為實在，且抗告人所
    稱抵押債務業已清償完畢，為實體上法律關係存否之爭執，
    應另行提起訴訟以資解決，尚非非訟程序所得審究，因認相
    對人聲請拍賣抵押物，經核尚無不合，應予准許，而裁定抗
    告人所有系爭土地准予拍賣。
三、抗告人則以：本件最高限額抵押權所擔保之債權，業已清償
    完畢，此觀抗告人所提相對人銀行高樹分行於96年6 月25日
    出具之放款利息收據2 紙，均記載結清本息，並均記載截至
    本期本金餘額為零，足以明白。原審未斟酌抗告人所提上開
    證據，亦未命相對人提出借據正本或其他未繳清本息之相關
    文件以資證明，即准許拍賣系爭土地，顯非合法等語，對原
    裁定聲明不服提起抗告，並聲明：原裁定廢棄。
四、按抵押權人，於債權已屆清償期，而未受清償者，得聲請法
    院，拍賣抵押物，就其賣得價金而受清償，民法第873 條定
    有明文。又聲請拍賣抵押物，原屬非訟事件，准許與否之裁
    定，既無確定實體法上法律關係存否之性質，於債權及抵押
    權之存否，並無既判力，祇須其抵押權已經依法登記且債權
    已屆清償期而未受清償，法院即應為准許拍賣抵押物之裁定
    ，若債務人對於抵押權之存否或金錢債務之數額有爭執，則
    應提起確認之訴，以求解決。
五、經查：系爭土地上設定有255 萬元及400 萬元兩個最高限額
    抵押權，前者其擔保債權所欠本金尚有364,922 元，後者其
    擔保債權所欠本金尚有1,099,800 元，相對人銀行高樹分行
    於96年6 月25日出據之放款利息收據記載已結清本息，係承
    辦人員疏忽未予刪除所致，且上開抵押借款於97年7 、8 月
    間仍繼續在清償中，可見該債務於96年6 月25日仍尚未清償
    完畢等情，業據相對人代理人於本院調查中陳稱明確，並據
    其提出農業發展基金放款借據、客戶往來帳戶查詢及96年7
    月26日之放款繳納單各2 紙為證。抗告人代理人對於相對人
    所提借據原本之真正表示「沒有意見」，並希望「能夠以清
    償的方式解決，不要拍賣抵押物」，可見相對人主張之事實
    並非子虛烏有，抗告人如仍認本件抵押債權業已因清償完畢
    而不復存在，或就其數額有所爭執，依前揭說明，此既非於
    非訟事件程序所得審究，自應由抗告人提起確認之訴以求解
    決。原審依相對人之聲請，於通知抗告人陳述意見後，裁定
    准許拍賣系爭土地，經核於法並無不合。抗告意旨指摘原裁
    定不當，求予廢棄，非有理由，應予駁回。
六、據上論結，本件抗告為無理由，依非訟事件法第21條第2 項
    、第46條、民事訴訟法第495 條之1 第1 項、第449 條第1
    項、第78條，裁定如主文。
中    華    民    國    98    年    10    月    30    日
                  民事第一庭    審判長法  官  孫國禎
                                      法  官  潘  快
                                      法  官  春生
正本係照原本作成。
如不服本裁定應於送達後10日內向本院提出再抗告狀，並繳納再
抗告費新台幣1,000 元。
再為抗告應以適用法規顯有錯誤為理由，並經本院之許可，該許
可以原裁定所涉及之法律見解具有原則上之重要性者為限，並應
委任律師為代理人。
中    華    民    國    98    年    10    月    30    日
                                      書記官  蘇雅慧


司法院資訊處製作；財團法人民間司法改革基金會備份。
